【裁判字號】    97,台上,3657
【裁判日期】    970807
【裁判案由】    違反毒品危害防制條例
【裁判全文】
最高法院刑事判決            九十七年度台上字第三六五七號
上  訴  人  甲○○
                    台灣高雄監獄執行中）
            乙○○
                    另案在台灣高雄女子監獄執行中）
上列上訴人等因違反毒品危害防制條例案件，不服台灣高等法院
高雄分院中華民國九十七年五月六日第二審更審判決（九十七年
度上重更(二)字第四號，起訴案號：台灣高雄地方法院檢察署九十
五年度偵字第一四六八號），提起上訴，本院判決如下：
    主  文
原判決撤銷，發回台灣高等法院高雄分院。
    理  由
本件原判決認定：上訴人甲○○、乙○○為夫妻關係，均明知海
洛因經公告列為毒品危害防制條例第二條第二項第一款之第一級
毒品，不得非法持有、販賣，竟共同基於販賣第一級毒品牟利之
概括犯意聯絡，自民國九十四年四月底某日起至同年十二月底某
日止，由甲○○向綽號「阿寶」之不詳姓名成年男子，以每台兩
新台幣（下同）二十四萬元之價格，販入數量不詳之海洛因後，
除部分供己施用外，將其所販入之海洛因加以稀釋，伺機販售圖
利。嗣黃文山自同年五、六月間某日起至同年十二月間某日止，
以其所使用之0000000000號行動電話撥打上訴人等所
使用之0000000000號行動電話與甲○○或乙○○聯絡
後，約定在上訴人等位於高雄市○○街一三七號五樓之一住處之
樓下交易，再由甲○○出面，以約一公克六千元之代價，先後販
賣○‧二公克之海洛因予黃文山共八次（其中一次為同年九月十
三日），計得款九千六百元，另一次為同年九月十四日，以每錢
二萬四千元之價格，販賣三錢予黃文山，得款七萬二千元；上開
九次販賣所得合計八萬一千六百元。嗣因黃文山另涉嫌販賣毒品
案件，經警於同年十二月二十八日晚間六時十五分許，持檢察官
所核發之拘票及搜索票前往黃文山住處，將之拘提到案，經黃文
山主動供出上訴人等均係其毒品來源，適乙○○來電，黃文山乃
佯稱欲購買海洛因約一公克，嗣於翌日下午四時三十五分許，為
警在同市○○街一三三號前，逮捕受乙○○轉告正在該處等待黃
文山前來交易之甲○○等情。因而撤銷第一審關於上訴人等販賣
第一級毒品部分之判決，改判仍論處上訴人等共同連續販賣第一
級毒品罪刑，固非無見。
惟查：(一)、犯罪事實應依證據認定之，所謂證據，須適於為被告
犯罪事實之證明者，亦即必係直接間接足以證明犯罪行為之一切
證人、證物，始得採為斷罪之資料。原判決認上訴人等有連續九
次販賣海洛因予黃文山之犯行，係以黃文山在警詢時及偵查中之
指證為主要論據。然原判決引據黃文山在偵查中之供證，係載稱
：「自九十四年年中開始向被告（上訴人）二人買過甲基安非他
命，約十幾次，均係以撥打被告（上訴人）二人之行動電話之方
式與其二人聯絡，女的（即乙○○）接的比較多，雙方約在高雄
市○○路與三多路附近的遊藝場，由被告乙○○拿貨來，其也有
跟被告甲○○接洽過，但次數比較少，而購買的價格不一定，要
看當時的行情等語明確，核與被告甲○○於警詢中之供述亦相符
合」等情（見原判決第十三頁第八至十五行），亦即原判決係以
黃文山在偵查中證述其向上訴人等購買十餘次甲基安非他命（此
部分業經判刑確定），資為所認上訴人等有共同販賣海洛因予黃
文山之不利論證。然黃文山前揭所陳有向上訴人等購買甲基安非
命之供述，並非可憑以據為上訴人等亦有販賣海洛因予黃文山之
判斷基礎，原判決此部分論述，即有不依證據認定犯罪事實之違
誤。(二)、原判決認定上訴人等第九次之販賣海洛因犯行，係「九
十四年九月十四日，以每錢二萬四千元之價格，販賣三錢予黃文
山，得款七萬二千元」（見原判決第二頁末行至次頁首行），理
由中並引用實施通訊監察之監聽內容：「依上開九十四年九月十
四日上午四時二十四分三十秒，黃文山撥打電話詢問被告甲○○
：『兄仔，女生一個（即海洛因一錢）小的多少』？被告甲○○
答以：『現在已經跳到二‧五（即二萬五千元）了』，黃文山再
問：『能接多少』？被告甲○○問：『你要幾個』？黃文山答：
『人家是問我能拿多少個小的』，被告甲○○答：『差不多三、
四個左右』，黃文山再問：『價錢都一樣嗎』？被告甲○○答：
『現在是小小賺而已，我算你二‧四』，黃文山稱：『二‧四哦
！』被告甲○○答：『對，拿到我手二‧四，我做二‧五』，黃
文山即表示：『好，我馬上打給你』。」等，作為前揭認定所憑
之依據（見原判決第十七頁第一至十五行）。惟依上開電話交談
內容以觀，甲○○係稱其以每錢二萬四千元價格販賣予黃文山之
三錢海洛因，進貨價格亦為每錢二萬四千元，原判決既引據上開
電話監聽內容，作為上訴人等第九次係「以每錢二萬四千元之價
格，販賣三錢予黃文山，得款七萬二千元」之論證，則甲○○前
揭所稱每錢進貨價格亦為二萬四千元之真實性為何？即關乎上訴
人等主觀上有無營利意圖之判斷，亦與此部分究係販賣或轉讓第
一級毒品之犯罪事實認定及法律適用，均有重大關係。原審未詳
加釐清審認，並於理由內為必要之說明論敘，即遽採上開電話監
聽內容為不利上訴人等之論斷，自有證據上理由矛盾及調查未盡
之可議。以上或為上訴意旨所指摘，或為本院得依職權調查之事
項，應認仍有發回更審之原因。
據上論結，應依刑事訴訟法第三百九十七條、第四百零一條，判
決如主文。
中    華    民    國  九十七  年    八    月    七    日
                      最高法院刑事第七庭
                          審判長法官  謝  俊  雄
                                法官  陳  世  雄
                                法官  魏  新  和
                                法官  吳  信  銘
                                法官  徐  文  亮
      本件正本證明與原本無異
                                      書  記  官
中    華    民    國  九十七  年    八    月   十二   日
                                                      Ｑ


司法院資訊處製作；財團法人民間司法改革基金會備份。
